【裁判字號】    89,易緝,89
【裁判日期】    890223
【裁判案由】    背信
【裁判全文】
臺灣臺中地方法院刑事判決                          八十九年度易緝字第八九號
    公  訴  人  臺灣臺中地方法院檢察署檢察官
    被      告  乙○○
右列被告因背信案件，經檢察官提起公訴（八十六年度偵字第二二五四八號），本院
判決如左：
    主  文
乙○○為他人處理事務，意圖為自己不法之利益及損害本人之利益，而為違背其任務
之行為，致生損害於本人之財產，處有期徒刑陸月，緩刑參年。
    事  實
一、乙○○原係汽車修配廠鈑金工人，甲○○因修車而與乙○○認識，八十六年八月
    初甲○○有意將其所有之車牌號碼Ｍ三─七六九一號福特牌自小客車以新台幣（
    下同）三十四萬元出售，乙○○獲悉後，即於八十六年八月二十日向甲○○表示
    在高雄有朋友願意購買該車，甲○○遂與該買主以電話確認雙方確有買賣之真意
    後，即在台中市將其身分證、車籍來源證件及行車執照等資料連同車子交予乙○
    ○，委由乙○○帶至高雄代為以三十四萬元之價格出售該車，並收取三十四萬元
    價金等事宜。乙○○係為甲○○處理事務之人，竟意圖為自己不法之利益及損害
    甲○○之利益，而違背上揭任務，明知甲○○係委託其以三十四萬元出售該車，
    竟於當日以二十一萬元將該車出售予鄭堂和。事後乙○○僅於同年月二十四日交
    付十萬元予甲○○，另開立面額各為四萬元，到期日為八十六年八月二十四日至
    二十九日之本票六張交付予甲○○，而該等本票迄今均不獲兌現，致生損害於甲
    ○○之財產。
二、案經甲○○訴由台灣台中地方法院檢察署檢察官偵查起訴。
    理  由
一、訊據被告乙○○固坦承受告訴人甲○○之委託代為出售前開自小客車之事實，惟
    矢口否認有何背信犯行，辯稱：甲○○本來是說希望賣三十四萬元，但因該車只
    能賣到二十一萬元，經過甲○○同意賣二十一萬元，伊才賣的；又交付十萬元予
    甲○○當天，因為甲○○吵著要三十四萬元，伊才會簽發四萬元之本票六張給甲
    ○○云云。惟查右揭事實，業據告訴人甲○○於偵、審中指述綦詳，復有本票影
    本六張、告訴人委託智成法律事務所發函催告欠款之律師函乙紙、台灣省公路局
    高雄區監理所函附汽機車過戶登記書影本二紙及被告代理出售汽車之買賣合約書
    乙紙在卷可稽。再查被告對於告訴人是否指定該車必須以三十四萬元出售乙節，
    於偵查中先稱：伊係好心幫甲○○賣車，不知道她要賣那麼多，當時她說能賣多
    少就賣多少，儘量賣高一點而已云云（見台灣台中地方法院檢察署八十六年十二
    月十一日及同月十五日偵訊筆錄），然其於本院審理時又改稱：甲○○有說希望
    賣三十四萬元，但因只能賣到二十一萬元，她同意賣二十一萬元後，伊才將車賣
    出云云（見本院八十七年六月十日及八十九年二月二十三日審判筆錄），其前後
    供述不一，互有矛盾，即有可疑。又依附卷被告於八十六年八月二十四日所簽發
    票面金額各為四萬元之本票六紙所示，其票面金額共二十四萬元，和被告當日先
    行交付告訴人之十萬元合計共三十四萬元，與告訴人指述當時確實委託被告要賣
    三十四萬元之金額相符。因此，苟雙方非約定以三十四萬元出售該車，則被告何
    庸簽發上開金額之本票予告訴人。雖被告一再辯稱：係因告訴人吵著要三十四萬
    元，伊始簽發上開本票云云，惟簽發本票予他人，依法即負有給付票款之義務，
    此為眾所週知之事，苟若被告無給付告訴人二十四萬元之義務，豈會僅因告訴人
    之無理取鬧即簽發該等本票，而使自己陷於不利之地位。又若告訴人同意以二十
    一萬元出售該車屬實，被告亦僅應簽發票面金額十一萬元之本票為已足，豈有簽
    發超額之本票之理，故被告前開所辯，委不足採。依上所述，被告既明知告訴人
    指定出售車輛之價格為三十四萬元，並接受告訴人委任代為出售汽車之任務，竟
    未經告訴人之同意，逕以低於前開指定價格之二十一萬元出售，是其意圖損害告
    訴人之利益，而為違背其任務之行為甚為明顯。復查告訴人所有前開車輛因被告
    代為出售而業已辦理所有權移轉登記予第三人嚴國秀，此有台灣省公路局高雄區
    監理所八十六年十二月二十七日（一）八六─四二０─一─三六五號函附汽機車
    過戶登記書影本二紙在附足憑，而被告於八十六年八月二十四日當天僅帶十萬元
    交予告訴人，尚有餘額迄今均未交付之事實，為被告於本院審理時所自承，是被
    告意圖為自己不法利益，而為違背交付全部價金任務之行為，致生損害於告訴人
    財產之事實，亦堪以認定。綜上所述，本件事證明確，被告之犯行洵堪認定，應
    依法論科。
二、核被告乙○○所為，係犯刑法第三百四十二條第一項背信罪。爰審酌被告受告訴
    人之託以三十四萬元出售車輛，其事後竟以低於委託之價格出售，且又僅交付買
    賣價金之一部分，造成告訴人損失匪淺，惟被告於行為之初係善意為告訴人找尋
    買主，嗣因一時貪念，短於思慮，致觸犯本案犯行，其惡性尚屬輕微等一切情狀
    ，量處如主文所示之刑示懲。末查被告未曾受有期徒刑以上刑之宣告，有本院被
    告全國前案紀錄表乙紙在卷可憑，被告此次因一時失慮致罹刑章，其經此次刑之
    宣告教訓後，自當知所警惕，而無再犯之虞，本院綜核上情，認前開對其所宣告
    之刑，已足策其自新，因認所宣告之刑以暫不執行為適當，併依法宣告緩刑三年
    ，以啟自新。
據上論斷，應依刑事訴訟法第二百九十九條第一項前段，刑法第三百四十二條第一項
、刑法第七十四條第一項第一款，罰金罰鍰提高標準條例第一條前段，判決如主文。
中      華      民      國      八十九      年    二    月    二十九    日
                                  臺灣臺中地方法院刑事第六庭
                                          法  官  張  靜  琪
右正本證明與原本無異。
如不服本判決，應於判決送達後十日內向本院提出上訴狀，上訴於臺灣高等法院臺中
分院( 須附繕本 )。
                                          書記官
中      華      民      國      八十九      年    二    月    二十九    日
附錄論罪法條：
刑法第三百四十二條第一項
為他人處理事務，意圖為自己或第三人不法之利益或損害本人之利益，而為違背其任
務之行為，致生損害於本人之財產或其他利益者，處五年以下有期徒刑、拘役或科或
併科一千元以下之罰金。


司法院資訊處製作；財團法人民間司法改革基金會備份。
